臺灣高等法院民事裁定
110年度訴聲字第3號
聲  請  人  郭清池  
代  理  人  李家蓮律師
相  對  人  郭長和  
            郭益芳  

            郭嫦娥  
            許錦泉  

上列當事人間請求確認贈與關係不存在等事件（本院107年度重
上字第5號），聲請人聲請許可訴訟繫屬事實登記，本院裁定如
下：
    主  文
聲請人以新臺幣壹佰貳陸萬陸仟肆佰伍拾捌元為相對人郭益芳供
擔保後，許可就附表二所示之不動產為本院一０七年度重上字第
五號訴訟繫屬事實之登記。
其餘聲請駁回。
    理  由
一、聲請意旨略以：兩造間就附表一、二所示土地請求確認贈與
    關係不存在等事件，現繫屬於本院審理中，爰依民事訴訟法
    第254條第5項規定，請求為訴訟繫屬事實登記等語。
二、按訴訟標的基於物權關係，且其權利或標的物之取得、設定
    、喪失或變更，依法應登記者，於事實審言詞辯論終結前，
    原告得聲請受訴法院以裁定許可為訴訟繫屬事實之登記。前
    項聲請，應釋明本案請求，釋明如有不足，法院得定相當之
    擔保，命供擔保後為登記。第5項裁定應載明應受判決事項
    之聲明、訴訟標的及其原因事實，由原告持向該管登記機關
    申請登記，但被告及第三人已就第五項之權利或標的物申請
    移轉登記，經登記機關受理者，不在此限。民事訴訟法第25
    4條第5項、第6項前段、第7項、第8項、第9項定有明文。又
    原告向登記機關申請登記時，倘其登記標的已先由被告及第
    三人申請移轉登記，經登記機關受理，則嗣後不宜再藉此訴
    訟繫屬事實之登記，使該第三人成為非善意，亦無保護交易
    安全必要，登記機關即應不予辦理登記，觀諸民事訴訟法第
    254條第9項但書之立法理由亦明。
三、經查：
　㈠聲請人以兩造之繼承人郭況自民國96年間起即罹患失智症，
    已無法認知贈與土地之法律意義及能力，其於99年4月19日
    、100年1月19日，將附表二所示土地贈與相對人郭益芳之債
    權行為及物權行為應屬無效為由，依民法第113條、第179條
    、第767條第1項中段、第821條、第828條規定，請求確認郭
    況（由兩造繼承）與郭益芳就附表二所示土地所為贈與行為
    之債權行為及物權行為均屬無效，郭益芳應將附表二編號1
    、2所示土地於100年2月14日、99年5月28日以贈與為原因所
    為之所有權移轉登記予以塗銷，已據調閱本院107年度重上
    字第5號本案訴訟案卷查明無訛。經核聲請人於本案訴訟繫
    屬中所主張之訴訟標的，為所有人之物上請求權，其訴訟標
    的自係基於物權關係。而聲請人之請求經原審調查後，始判
    決其敗訴，現由本院審理中，其本案訴訟亦非顯無理由，應
    認聲請人就對郭益芳部分之本案請求已有相當之釋明，依上
    開規定，本院自得就此定相當之擔保為准許訴訟繫屬事實登
    記之裁定。
　㈡又聲請人雖亦基於同一訴訟標的及原因事實，請求確認郭況
    （由兩造繼承）與相對人郭長和就附表一所示土地所為贈與
    行為之債權行為及物權行為均屬無效，郭長和應將附表一編
    號1、2所示土地於100年2月14日、99年5月28日以贈與為原
    因所為之所有權移轉登記予以塗銷。然附表一所示土地業於
    109年6月17日以夫妻贈與為原因登記為第三人郭陳來順所有
    ，有土地建物查詢資料附於本案訴訟卷可稽（本院107年度
    重上字第5號卷七第211-215頁），依上開說明，登記機關就
    附表一所示土地即應不予辦理訴訟繫屬事實之登記，則聲請
    人聲請許可就附表一所示土地為本院107年度重上字第5號訴
    訟繫屬事實之登記，自不應准許。
  ㈢按法院定擔保金額而為許可訴訟繫屬事實登記之裁定者，該
    項擔保係備供相對人因不當登記所受損害之賠償，其數額應
    視個案情節，依標的物受登記後，相對人難以利用或處分該
    標的物所受之損害為衡量之標準。審酌本件訴訟繫屬事實之
    登記，雖不能禁止、限制郭益芳自由處分、收益附表二所示
    土地，然因該登記之存在，實際上仍妨礙第三人與郭益芳進
    行交易之意願，致郭益芳處分該土地產生重大困難，依上所
    述，郭益芳因繫屬事實登記所受之損害，應以其於訴訟期間
    因難以處分附表二所示土地取得換價利益所衍生之利息損失
    為準，以此作為法院酌定擔保數額之計算標準，且該數額不
    得逾越同類事件中於假扣押、假處分時酌定之擔保金額。又
    附表二編號1、2所示土地於起訴時之公告現值均為每平方公
    尺新臺幣（下同）4,900元，其交易價額合計為844萬3,056
    元（計算式詳如附表），有土地登記謄本在卷可憑（臺灣士
    林地方法院105年度重訴字第513號卷第14-15頁），則本案
    訴訟之訴訟標的價額已逾150萬元，係屬得上訴第三審之事
    件。參考各級法院辦案期限實施要點規定，第二、三審辦案
    期限分別為2年、1年，合計3年，按法定利率年息5%計算，
    郭益芳於本案訴訟審理期間因本件訴訟繫屬事實登記可能遭
    受之損害為126萬6,458元（計算式：8,443,056元×5%×3年＝1
    ,266,458元，元以下四捨五入），本院因認聲請人為郭益芳
    提供之擔保金額以126萬6,458元為適當，並准就附表二所示
    土地為訴訟繫屬事實之登記。
四、據上論結，本件聲請為一部有理由，一部無理由，爰裁定如
    主文。　　
中　　華　　民　　國　　110 　年　　3 　　月　　30　　日
                  民事第十二庭  
                        審判長法  官   陳秀貞
                              法  官   林哲賢
                              法  官   毛彥程
附表一：
編號 土地地號 所有權人 面積 (平方公尺) 權利範圍 土地交易價額 1 桃園市○鎮區○○段000地號 郭陳來順 2660.62 48分之6 162萬9,630元 (4,900×2,660.62×6/48＝1,629,630，元以下四捨五入) 2 桃園市○鎮區○○段000地號 郭陳來順 2780.99 2分之1 681萬3,426元 (4,900×2,780.99×1/2＝6,813,426，元以下四捨五入)  合計    844萬3,056元 

附表二：
編號 土地地號 所有權人 面積 (平方公尺) 權利範圍 土地交易價額 1 桃園市○鎮區○○段000地號 郭益芳 2660.62 48分之6 162萬9,630元 (4,900×2,660.62×6/48＝1,629,630，元以下四捨五入) 2 桃園市○鎮區○○段000地號 郭益芳 2780.99 2分之1 681萬3,426元 (4,900×2,780.99×1/2＝6,813,426，元以下四捨五入)  合計    844萬3,056元 
正本係照原本作成。
如不服本裁定，應於收受送達後10日內向本院提出抗告狀，並應
繳納抗告費新臺幣１千元。
中　　華　　民　　國　　110 　年　　3 　　月　　30　　日

                              書記官   魏淑娟